臺灣南投地方法院刑事判決
111年度交易字第105號
公  訴  人  臺灣南投地方檢察署檢察官 
被      告  廖哲緯


上列被告因過失傷害案件，經檢察官提起公訴（111 年度偵字第
2023號），本院判決如下：
    主      文
廖哲緯犯過失傷害罪，處拘役肆拾日，如易科罰金，以新臺幣壹
仟元折算壹日。
    事實及理由
壹、犯罪事實
    廖哲緯於民國110 年9 月19日上午7 時6 分許，駕駛車牌號
　　碼000-0000號營業大貨車，行經南投縣南投市臺76線快速道
　　路西向32公里400 公尺處時，本應注意變換車道時，應讓直
　　行車先行，並保持安全距離及間隔，方得變換車道，而依當
　　時天候晴、日間自然光線、柏油路面乾燥無缺陷、無障礙物
　　及視距良好等情，並無不能注意之情事，竟疏於注意，未禮
　　讓由施文偉所駕駛而行駛在該路段外側車道之車牌號碼000-
　　0000號自用小客車先行，即貿然變換至該路段外側車道，致
　　擦撞施文偉所駕駛之車輛，施文偉因此受有左前臂擦傷、左
　　肩挫傷之傷害。廖哲緯於交通事故發生後，即親自報警，並
　　報明肇事人姓名、地點，請警方前往處理，而於有偵查權限
　　之員警發覺其犯罪前，即自首並接受裁判。
貳、程序部分
    按被告以外之人於審判外之陳述，雖不符刑事訴訟法第159
    條之1 至第159 條之4 規定，而經當事人於審判程序同意作
    為證據，法院審酌該言詞陳述或書面陳述作成時之情況，認
    為適當者，亦得為證據，刑事訴訟法第159 條之5 第1 項定
    有明文。經查，本判決所引用被告廖哲緯以外之人於審判外
　　之供述證據，被告在本院行準備程序及審理時，均同意有證
　　據能力，本院審酌前開證據均經依法踐行調查證據程序，又
　　製作當時之過程、內容及功能，尚無違法不當、顯不可信與
　　不得作為證據等情，復均與本案具關連性，認以之作為證據
　　應屬適當，而均有證據能力。其餘資以認定被告犯罪事實之
　　非供述證據，查無違反法定程序取得之情形，均具有證據能
　　力。
參、認定犯罪事實所憑之證據及理由
一、上開犯罪事實，業據被告坦認不諱（本院卷第49、63、68頁
　　），核與證人即告訴人施文偉證述之內容相符（警卷第5 至
　　7 、48至52頁），並有國道公路警察局第三公路警察大隊中
　　興分隊受理案件證明單（警卷第13頁）、佛教慈濟醫療財團
　　法人臺中慈濟醫院診斷證明書（警卷第14頁）、國道公路警
　　察局第三公路警察大隊中興分隊道路交通事故肇事人自首情
　　形紀錄表（警卷第15頁）、隧道行車監控影像翻拍相片（警
　　卷第17至20頁）、車牌號碼000-0000號車輛之行車影像翻拍
　　相片（警卷第21至25頁）、車牌號碼000-0000號車輛之行車
　　影像翻拍相片（警卷第26至30頁）、國道公路警察道路交通
　　事故初步分析研判表（警卷第32頁）、內政部警政署國道公
　　路警察局第三公路警察大隊交通事故現場草圖（警卷第33頁
　　）、道路交通事故現場圖（警卷第34頁）、道路交通事故調
　　查報告表㈠、㈡（警卷第35至36頁）、國道公路警察第三公
　　路警察大隊道路交通事故當事人酒精測定紀錄表（警卷第37
　　頁）、建大工業股份有限公司地磅單（警卷第38頁）、道路
　　公路警察局道路交通事故當事人登記聯單（警卷第39頁）、
　　內政部警政署國道公路警察局舉發違反道路交通管理事件通
　　知單（警卷第40頁）、公路監理電子閘門系統查詢結果（警
　　卷第41、42頁）、現場照片（警卷第53至59頁）、交通部公
　　路總局臺中區監理所南投縣區車輛行車事故鑑定會鑑定意見
　　書（偵卷第8 至9 頁）在卷可查，而依告訴人送醫之時序觀
　　察，其受有前揭傷害之結果，與本案交通事故有相當因果關
　　係，足堪認定。
二、按「汽車在行駛途中，變換車道或超越前車時，應依標誌、
　　標線、號誌指示，並不得有下列情形：三、未保持安全距離
　　及間隔。」高速公路及快速公路交通管制規則第11條第3 款
　　定有明文。經查：被告為考領有駕駛執照之人，有前揭道路
　　交通事故調查報告表㈡（警卷第36頁）在卷可佐，對於上揭
　　規定當知悉甚詳，其駕駛車輛行駛於道路上，自應遵守上揭
　　規定；又依當時天候晴、日間自然光線、柏油路面乾燥無缺
　　陷、無障礙物及視距良好等情，並無不能注意之情事，詎被
　　告於駕駛車輛行駛至上開路段時，未禮讓告訴人所駕駛而行
　　駛在該路段外側車道之車輛先行，即貿然變換至該路段外側
　　車道，致與告訴人所駕駛之車輛發生碰撞，肇生本案交通事
　　故，被告顯有於變換車道時未保持安全距離及間隔之過失甚
　　明。又本案經送交通部公路總局臺中區監理所南投縣區車輛
　　行車事故鑑定會鑑定，鑑定結果亦認被告駕駛營業大貨車，
　　變換車道未充分注意安全距離及間隔，為肇事原因，此有前
　　開交通部公路總局臺中區監理所南投縣區車輛行車事故鑑定
　　會鑑定意見書（偵卷第8 至9 頁）附卷可稽，是鑑定結果亦
　　與本院之認定一致，而告訴人受有前揭傷害，係因本案交通
　　事故所致，已如前述，是被告上開過失行為與告訴人所受之
　　傷害結果間，自有相當因果關係。
三、綜上所述，被告上揭任意性自白核與客觀事證相符，應足採
    信。本案事證明確，被告犯行堪以認定，應依法論科。
肆、論罪科刑
一、核被告所為，係犯刑法第284 條前段之過失傷害罪。
二、按刑法第62條所謂自首，祇以犯人在犯罪未發覺之前，向該
　　管公務員申告犯罪事實，而受裁判為已足，並不以使用「自
　　首」字樣或言明「自首」並「願受裁判」為必要（最高法院
　　63年度台上字第1101號判決意旨參照）。經查，被告於本案
　　交通事故發生後，於偵查犯罪之員警未發覺犯罪行為人前，
　　即親自報警，並報明肇事人姓名、地點，請警方前往處理，
　　而承認其為本案交通事故之肇事者，此有國道公路警察局第
　　三公路警察大隊中興分隊道路交通事故肇事人自首情形紀錄
　　表（警卷第15頁）在卷可參，依上說明，被告已符合自首之
　　要件，爰依刑法第62條前段規定，減輕其刑。
三、爰以行為人責任為基礎，審酌被告疏未遵守道路交通安全法
　　規，致釀本案車禍事故，其過失行為，不僅造成告訴人受有
　　前揭傷害，且迄今尚未與告訴人達成調、和解，並賠償其所
　　受之損害，所為固屬不該；然念及被告犯後坦承犯行，態度
　　尚佳，且被告並非完全無與告訴人進行調、和解之意願，僅
　　係因雙方所主張之金額有落差，致未能成立調、和解，則本
　　案未能成立調、和解之不利益，尚無法完全歸由被告承擔；
　　另考量被告自陳為大學畢業之智識程度，目前從事職業駕駛
　　，每月收入新臺幣4 萬餘元，未婚無子女之家庭生活經濟狀
　　況，暨考量檢察官、被告對刑度之意見、被告與告訴人就本
　　案交通事故所應負擔之肇事責任比例、告訴人所受傷勢等一
　　切情狀，量處如主文所示之刑，並諭知易科罰金之折算標準
　　，以資懲儆。
據上論斷，應依刑事訴訟法第273 條之1 第1 項、第299 條第1
項前段，判決如主文。
本案經檢察官王元隆提起公訴，檢察官石光哲到庭執行職務。
中　　華　　民　　國　　111 　年　　10　　月　　31　　日
　　　　　　　　　刑事第二庭    法　官  陳育良
以上正本與原本無異。
如不服本判決應於收受送達後20日內向本院提出上訴書狀，並應
敘述具體理由；其未敘述上訴理由者，應於上訴期間屆滿後20日
內向本院補提理由書（均須按他造當事人之人數附繕本）「切勿
逕送上級法院」。
告訴人或被害人如對於本判決不服者，應具備理由請求檢察官上
訴，其上訴期間之計算係以檢察官收受判決正本之日期為準。
                                書記官  林儀芳
中　　華　　民　　國　　111 　年　　10　　月　　31　　日
附錄本案論罪科刑法條全文
中華民國刑法第284 條
因過失傷害人者，處一年以下有期徒刑、拘役或十萬元以下罰金
；致重傷者，處三年以下有期徒刑、拘役或三十萬元以下罰金。